臺灣高雄地方法院民事判決　　　　　　100年度簡上字第159號
上　訴　人　蘇如容
被上訴人　　華南商業銀行股份有限公司
法定代理人　王濬智
訴訟代理人　陳佩伶
上列當事人間請求給付扣押薪資事件，上訴人對於中華民國100
年2 月15日本院鳳山簡易庭99年度鳳簡字第1008號第一審判決提
起上訴，本院於民國100 年6 月27日言詞辯論終結，判決如下：
    主      文
上訴駁回。
原判決所命給付之金額，減縮為新臺幣陸萬陸仟貳佰伍拾捌元，
及自民國一百年六月四日起至清償日止，按年息百分之五計算之
利息。
第一、二審訴訟費用（除減縮部分外），由上訴人負擔。
    事實及理由
一、按訴之變更或追加，非經他造同意，不得為之。但有民事訴
    訟法第255 條第1 項第2 款至第6 款情形，不在此限。又訴
    狀送達後，原告固不得將原訴變更或追加他訴，但擴張或減
    縮應受判決之事項者，不在此限，民事訴訟法第446 條第1
    項及第255 條第1 項第3 款定有明文。被上訴人於原審起訴
    請求上訴人應給付新臺幣（下同）9 萬5,758 元，及自民國
    99 年12 月4 起至清償日止，按年息5%計算之利息（見原審
    卷第38頁），原審亦判命上訴人應如數給付，嗣於本院審理
    時，被上訴人自100 年2 月24日起至6 月3 日止，自債務人
    劉海新處受償2 萬8,000 元（院卷第32頁），故將本件請求
    數額及利息減縮為6 萬6,258 元，及自100 年6 月4 日起至
    清償日止，按年息5%計算之利息，核係減縮應受判決之事項
    ，符合民事訴訟法第446 條第1 項及第255 條第1 項第3 款
    規定，應予准許。
二、被上訴人主張：訴外人即執行債務人楊海新自95年5 月24日
    受僱於上訴人獨資開設之威力起重行，每月薪資為新臺幣（
    下同）1 萬8,300 元。被上訴人因對楊海新有借款債權，而
    聲請本院民事執行處對楊海新為強制執行，經本院以97年度
    司執字第55837 號強制執行案件受理在案。嗣本院分別於97
    年6 月12日及97年7 月17日行就楊海新對被上訴人每月之薪
    資債權（包含薪俸、各種津貼、補助費等）在1/3 範圍內核
    發扣押命令及移轉命令（下稱系爭移轉命令），該移轉命令
    已於97年7 月30日送達上訴人，楊海新上述扣押之薪資債權
    已移轉予被上訴人。而上訴人嗣於99年1 月18日將威力起重
    行轉讓予訴外人劉寶助，亦未再僱用楊海新，故至該時止，
    楊海新可得之1/3 薪資債權額為10萬9,800 元（計算式：1
    萬8,300 ×1/3 ×18=10 萬9,800 元），惟楊海新所積欠被
    上訴人之金額為9 萬4,258 元，是被上訴人應在9 萬5,75 8
    元範圍內繼受楊海新對上訴人之債權，詎屢向上訴人催索均
    不獲置理，爰依據強制執行法第119 條及系爭移轉命令，提
    起本訴。並聲明：上訴人應給付6 萬6,258 元，及自100 年
    6 月4 日起至清償日止，按年息5%計算之利息。
三、上訴人則以：訴外人即債務人楊海新之債務與上訴人無關，
    上訴人不同意負責，上訴人積極勸導楊海新儘速與被上訴人
    協調分期付款，楊海新亦稱有誠意處理等語為辯。
四、原審經審理結果，為上訴人敗訴之判決，上訴人不服提起上
    訴。並上訴聲明：(一)原判決廢棄。(二)被上訴人在第一審之訴
    駁回。(三)第一、二審訴訟費用由被上訴人負擔。被上訴人答
    辯聲明：(一)上訴駁回。(二)上訴費用由上訴人負擔。
五、兩造不爭執之事項：
  (一)訴外人楊海新前因積欠被上訴人借款，經本院以95年度雄小
    移調字第250 號事件達成調解，楊海新願給付被上訴人4 萬
    9,598 元，及其中4 萬8,693 元自94年7 月5 日起至清償日
    止，按年率20%計算之利息。
  (二)楊海新自95年5 月24日受僱於上訴人獨資開設之威力起重行
    ，每月薪資為1 萬8,300 元。
  (三)楊海新未依前開調解給付，被上訴人乃執前開調解筆錄聲請
    本院以97年度司執字第55837 號強制執行事件予以強制執行
    ，本院分於97年6 月12日及97年7 月17日行就楊海新對被上
    訴人每月之薪資債權（包含薪俸、各種津貼、補助費等）在
    1/3 範圍內核發扣押命令及移轉命令，該移轉命令已於97年
    7 月30日送達上訴人。
  (四)上訴人嗣於99年1 月18日將威力起重行轉讓予訴外人劉寶助
    ，亦未再僱用楊海新。
  (五)依楊海新受僱於上訴人期間，其所獲得之薪資債權為31萬1,
    100 元（計算式：1 萬8,300 元×1/3 ×17=31 萬1,100 元
    ），如以前開移轉命令所執行範圍為10萬3,700 元。
  (六)被上訴人對楊海新之債權額現餘6萬6,258 元。
六、本件之爭點：被上訴人依據強制執行法第119 條及系爭移轉
    命令，請求上訴人給付所請求之款項、利息，有無理由？
七、本院得心證之理由：
  (一)按就債務人對於第三人之金錢債權為執行時，執行法院應發
    扣押命令禁止債務人收取或為其他處分，並禁止第三人向債
    務人清償。前項情形，執行法院得詢問債權人意見，以命令
    許債權人收取，或將該債權移轉於債權人。對於薪資或其他
    繼續性給付之債權所為強制執行，於債權人之債權額及強制
    執行費用額之範圍內，其效力及於扣押後應受及增加之給付
    。前項債務人於扣押後應受及增加之給付，執行法院得以命
    令移轉於債權人。但債務人喪失其權利或第三人喪失支付能
    力時，債權人債權未受清償部分，移轉命令失其效力，得聲
    請繼續執行。強制執行法第115 條第1 項、第2 項前段、第
    115 條之1 分別定有明文。蓋移轉命令，乃執行法院以命令
    使執行債權人取得執行債務人對第三人之債權，屬債權讓與
    性質。此命令一經送達第三人，執行債權人取得所移轉債權
    主體之地位，得以該債權之債權人地位行使權利，並負擔該
    債權之危險。又按公司與其負責人在法律上之人格個別獨立
    ，獨資商號與其負責人則為同一權利主體，獨資商號之負責
    人如有變更，則商號主體已有變更，變更前後之商號雖仍沿
    用同一名稱，但在法律上已非相同之主體，變更前商號主體
    所負債務，除變更後商號主體同意承擔抑或法有明定外，並
    非當然應對於該債務負責。
  (二)被上訴人所主張前開事實，除為上訴人所不爭執外，復據被
    上訴人提出上開扣押命令、系爭移轉命令及債權計算表等件
    為證，並經本院依職權調閱本院97年度司執字第55837 號民
    事執行卷宗核閱屬實，堪信為真。債務人楊海新原受僱於上
    訴人獨資開設之威力起重行，應可認楊海新係受僱於上訴人
    ，而對上訴人有薪資債權。復查，前開扣押命令、系爭移轉
    命令係於97年6 月12日、7 月17日針對上訴人即威力起重行
    所核發，上訴人係分於97年6 月24日、7 月30日收受扣押命
    令、系爭移轉命令，有送達回證附前開民事執行卷，上訴人
    除不得向楊新海清償，違反者不得以其清償對抗被上訴人外
    ，並因移轉命令之效力，使楊新海對上訴人之薪資債權移轉
    自被上訴人處，被上訴人成為該薪資債權之主體，自得以該
    債權人地位行使權利，請求上訴人清償。
  (三)楊海新受僱於上訴人之時，每月薪資為1 萬8,300 元，除為
    兩造所不爭執外，並有楊海新之投保資料保在卷可參（原審
    卷第26頁），上訴人嗣於99年1 月18日將威力起重行轉讓予
    訴外人劉寶助，亦未再僱用楊海新。是系爭移轉命令送達上
    訴人之日起至楊海新不再受僱之日止，共計18月（97年間 6
    月、98年間12月，合計18月），其1/3 薪資總計為10萬9,80
    0 元（計算式：1 萬8,300 ×1/3 ×18（月）=10 萬9,800
    元），被上訴人彼時對楊海新之債權數額9 萬5,758 元，是
    被上訴人在該數額範圍內受讓楊海新被上訴人之薪資債權，
    上訴人不得對楊海新為給付，縱已對楊海新給付，亦不得對
    抗被上訴人。
  (四)從而，被上訴人依據強制執行法第119 條及系爭移轉命令，
    於原審請求上訴人應給付9 萬5,758 元，及自99年12月4 日
    起至清償日止，按年息5%計算之利息。惟於本院審理中，因
    楊海新已清償部分金額，故將原起訴請求之數額及利息起算
    日減縮為6 萬6,258 元，及自100 年6 月4 日起至清償日止
    ，按年息5%計算之利息，即屬有據。
八、綜上所述，被上訴人依據強制執行法第119 條及系爭移轉命
    令，減縮請求上訴人應給付6 萬6,258 元，及自100 年6 月
    4 日起至清償日止，按年息5%計算之利息，為有理由，應予
    准許。原審判命上訴人給付，並依職權為假執行之宣告，核
    無違誤，上訴人猶執前詞指摘原判決不當，係無理由，應予
    駁回。
九、據上論結，本件上訴為無理由，依民事訴訟法第436 條之1
    第3 項、第449 條第1 項、第78條，判決如主文。
中    華    民    國   100    年    7     月    11    日
                  民事第五庭  審判長法  官  黃國川
                                    法  官  秦慧君
                                    法  官  張維君
以上正本證明與原本無異。
本判決不得上訴。
中    華    民    國   100    年    7     月    11    日
                                    書記官  呂怜勳